臺灣嘉義地方法院刑事判決　　　　　　 100年度侵訴字第12號
公　訴　人　臺灣嘉義地方法院檢察署檢察官
被　　　告　林當地
選任辯護人　吳秋永律師
上列被告因強制性交案件，經檢察官提起公訴（100年度偵字第3
05號），本院判決如下：
     主  文
林當地犯強制性交罪，處有期徒刑肆年。
     犯 罪 事 實
一、林當地輕度智能障礙，覺察環境及抽象思考能力欠佳，於民
    國100年1月1日晚間10點時許稍早，應邀前往友人黃○○及
    Ａ女（真實姓名年籍均詳卷）位在嘉義縣水上鄉○○街**號
    住處一同飲酒，迨翌日（2日）凌晨0時至1時許，黃○○不
    勝酒力先行就寢，Ａ女依黃○○囑咐送客，立於門處促請林
    當地返家以便鎖門，林當地礙於智能缺陷加諸酒精之作用，
    減損其依理性辨識而行為之判斷及自我約束能力達顯著降低
    之程度，處於精神障礙之狀態，當下見與Ａ女獨處之情境，
    遽萌淫念，基於強制性交之犯意，突抓扯Ａ女頭髮往屋內方
    向強拉，Ａ女驚呼救命並伺機往屋外逃避，然隨即於屋外巷
    道處復遭林當地擒抱住，Ａ女不斷呼救、掙扎且傾坐地上以
    抗拒林當地強壓坐在Ａ女大腿上並強脫其衣褲之舉動，惟仍
    不敵林當地之體力，身上衣褲盡遭脫除，肢體反抗亦為遏抑
    ，更遭林當地吸吮其胸部，且摀住其嘴巴以阻止其不斷之呼
    救，其間林當地復以足使畏怖之「再叫就打死你！給你死！
    」等語要脅恫嚇，甚而毆擊Ａ女臉部，致Ａ女之奮力抵拒均
    無效果，終遭林當地以手指插入其陰道而強制性交得逞，並
    致受有左臉顴骨處瘀腫、左臀部外側擦傷、左右小腿前方擦
    傷、左肩上側及陰部兩處小傷口之傷害。嗣因附近住戶報案
    ，經警於是日（2日）凌晨1時16分許趕赴現場，見Ａ女全身
    赤裸癱坐地上，林當地則手執Ａ女衣物站立在旁，旋當場予
    以逮捕，復於當日（2日）凌晨1時43分，對林當地施以呼氣
    酒精濃度測試得其單位數值為0.33mg/L。
二、案經Ａ女訴由嘉義縣警察局水上分局報告臺灣嘉義地方法院
    檢察署檢察官偵查起訴。
    理  由
一、訊據被告林當地坦承於前揭時地與告訴人Ａ女及黃○○飲酒
    ，嗣於警方到場時，其手執告訴人衣物站立在告訴人身側，
    而告訴人全身赤裸坐於地上，期間告訴人不斷呼喊救命，其
    以手摀住告訴人嘴巴等事實，惟否認對告訴人強制性交之犯
    行，併其辯護意旨抗辯如下：
 (一) 關於證據能力之爭辯：否定檢察官所舉被告及相關證人等供
    述之證據能力，以檢察官訊問被告未出以懇切之態度，違反
    刑事訴訟法第98條規定，且被告為智能障礙者涉犯本案接受
    警察調查及檢察官訊問，屬強制辯護案件，卻俱未依刑事訴
    訟法第31條第5項規定指定律師辯護，所取得之被告供述應
    無證據能力。又告訴人兼證人警詢與偵訊供述、證人黃○○
    及到場處理員警吳文筆、吳明誠等人偵訊供述等，均未經詰
    問且屬審判外之陳述，且證人吳文筆、吳明誠應偵訊，並有
    關於被告對告訴人強制性交事實之供述，均係聞自告訴人之
    轉述，屬傳聞證據，皆無證據能力云云。
 (二) 就被訴犯罪事實之陳辯：告訴人常酒後鬧事，本件係其發酒
    瘋而自行脫光衣褲自傷，倘告訴人果遭伊強壓掙扎，則其背
    或肩頸部位，應因摩擦路面成傷，然告訴人背或肩頸部位卻
    無受傷之痕跡；告訴人指伊一隻手摀住其口鼻，另一隻手脫
    光其衣褲，復謂伊拉扯其頭髮，再脫掉其衣服、內衣、內褲
    等，更以手指插入其陰道，上開動作不可能同時為之，其指
    訴顯不合情理；伊並未壓制告訴人雙手，告訴人亦知抓扯伊
    臉以為反抗，然伊身上卻無任何傷痕，且告訴人指稱伊吸吮
    並很大力捏其胸部，然其胸部並無紅腫或瘀青之症狀，亦可
    見告訴人指訴不實；告訴人曾指稱警察來時，其仍赤裸著遭
    伊壓在地上，隨後才爬起來，但迥異於員警陳稱祇見伊手拿
    告訴人衣物站立於旁之情，伊顯不可能瞬間自告訴人身上爬
    起而未為員警所看見，況且警方到場時，伊除須自告訴人身
    上起身外，更無可能又須立即找得告訴人衣服拿在手上後，
    再站立於告訴人身旁，告訴人之指訴顯有瑕疵；告訴人與黃
    ○○在伊住處巷口徘徊邀約飲酒，可能係刻意設局陷害，有
    自導自演圖謀錢財之嫌，且黃○○初於偵查中證稱告訴人係
    自行將衣服脫掉後跑出去，伊係好心追出去要拿衣服給她穿
    ，告訴人一跑出去就喊救命之情，依「案重初供」之法則，
    應予採信；案發現場緊鄰眾多住戶，伊不可能瘋狂到在夜深
    人靜且住家密集之處，不顧告訴人大聲呼救逕對其性侵害，
    且村長並非伊主動去找來和解的；伊當時可能因醉酒失去理
    智云云。
二、證據能力爭執之判斷：
 (一) 關於被告之供述。
  (1)刑事訴訟法第98條「訊問被告應出以懇切之態度，不得用強
    暴、脅迫、利誘、詐欺、疲勞訊問或其他不正之方法」，考
    其立法理由略為：訊問被告時，若用威嚇詐言，則驚恐之餘
    ，思想紛雜，真實狀態，反為所淆，故採各國通例嚴禁之。
    配合觀察同法第96條「訊問被告，應與以辯明犯罪嫌疑之機
    會……」、第156條第1項「被告之自白，非出於強暴、脅迫
    、利誘、詐欺、疲勞訊問、違法羈押或其他不正之方法，且
    與事實相符者，得為證據」等規定，均係表彰刑事訴訟兼顧
    真實發現與程序正義之衡平意旨。從上揭立法目的、文義與
    體系，足以理解所謂「懇切之態度」，重點在強調同條後段
    「強暴、脅迫、利誘、詐欺、疲勞訊問或其他不正之方法」
    之禁止，亦即出以真誠殷切探求事實之立場，而無不正取供
    之情形。至於訊問者外顯之狀貌舉止，譬如語氣和緩與否、
    措辭是否嚴峻等，祇為判斷因素之一，此徵諸所例示「利誘
    、詐欺、疲勞訊問」等態樣，非必有疾言厲色之訊問情境，
    可佐其理。要言之，訊問被告之態度是否懇切，關鍵在於要
    求不得妨害被告陳述之自由意志即足，例如：包括得保持緘
    默、自主形成陳述內容、給予辯明犯罪嫌疑機會……等等。
  (2)鑑於智能障礙者無法理解檢察官或法官之訊問，因此無法形
    成發現真實之自白，甚至因筆錄不實造成當事人權益受損之
    缺憾，86年12月19日總統令修正公布刑事訴訟法第31條第1
    項「最輕本刑為三年以上有期徒刑，或高等法院管轄第一審
    案件或『被告因智能障礙無法為完全之陳述者』，於審判中
    未經選任辯護人者，審判長應指定公設辯護人為其辯護……
    」。稽考上開審判中智能障礙被告司法程序權益之保障，原
    提案及司法委員會審查通過條文僅定為「被告為智能障礙」
    ，並無「無法為完全之陳述」之語句，嗣協商提付院會條文
    始增列定為「被告因智能障礙無法為完全之陳述」並表決修
    正通過（見審(二)卷第2頁至第19頁立法院公報第86卷第52、5
    3期院會紀錄）。對照原提案目的──智能障礙者無法理解
    法官之訊問，以及修正通過條文──因智能障礙無法為完全
    之陳述（按係增列原提案所無之條件），可知該條項之規範
    要旨略為：因智能障礙無法理解法官之訊問，以致無法為完
    全之陳述者，方屬強制辯護案件之類型，亦即須「智能障礙
    」與「無法為完全之陳述」兩項要件齊備始足當之。是雖為
    智能障礙者，然其心智缺陷程度非無法理解訊問要旨而非不
    得為完全之陳述者，仍不屬強制辯護案件，此亦為文義解釋
    所當然。
  (3)關於強制辯護擴及於檢察官偵查中之被告，則係嗣於95年5
    月24日總統令修正公布刑事訴訟法第31條第5項「被告因智
    能障礙無法為完全之陳述，於偵查中未經選任辯護人者，檢
    察官應指定律師為其辯護」，並增定第6項明文準用同條審
    判中指定辯護人之相關規定。從其立法理由及規範體系可知
    所稱「被告因智能障礙無法為完全之陳述」，偵查中與審判
    中就此等應為被告指定辯護人之強制辯護要件，兩者並無二
    致。同前所述，祇因被告為智能障礙者，尚有未足，復須有
    無法為完全之陳述之情形始可。至於強制辯護是否擴及於警
    察調查中之犯罪嫌疑人？因法條既稱「『被告』因智能障礙
    無法為完全之陳述……」而不稱「『被告或犯罪嫌疑人』因
    智能障礙無法為完全之陳述……」，自不包括司法警察（官
    ）調查階段之犯罪嫌疑人，此據修正立法理由說明載敘明確
    （見審(二)卷第26頁至第27頁立法院公報第95卷第25期院會紀
    錄），則無疑義。
  (4)本件被告之偵訊供述，檢察官是否出於懇切之訊問態度？被
    告能否為完全之陳述等疑點？經本院審理時勘驗偵訊錄音錄
    影光碟，其結果略為：被告於應訊過程中常於檢察官提問未
    完成前即搶著就事實發生緣由、情節、過程加以陳述，常須
    經檢察官制止，曉以問題重點、要旨或題意，請其就問題回
    答，被告方終能針對問題回答，其陳述自如，口齒尚稱通暢
    等情無誤，有勘驗筆錄可稽（見審(一)卷第81頁至第82頁）。
  (5)被告曾經鑑定為輕度智障，領有身心障礙手冊，屬智能障礙
    者，固堪認定，惟自述多年來持續著環保局清潔工之有薪給
    工作，智慮顯可維持一般社會生活互動無礙。被告應檢察官
    偵訊時，就其所涉告訴人指訴其性侵害嫌疑亟欲抗辯，不顧
    檢察官就本案疑點調查之提問，屢屢逕自敘說案情不絕，未
    見其有無法為完全陳述之情事。復觀檢察官之偵訊，俱係針
    對被告遭告訴人指訴性侵害之情節提問，被告無視問題意旨
    ，泛從己意任為陳辯，檢察官為回歸案疑正題遂予制止，於
    初業告以涉犯罪嫌並曉知緘默、查證及辯護等權利之情況下
    ，亦恰係予被告辯明犯罪嫌疑及請求調查證據或指出證明方
    法之機會，顯係檢察官偵查犯罪職權之適法行使，並無不當
    。而被告經檢察官制止並曉示問題要點後，終能針對題旨回
    應，在在難認其自由陳述之意志遭不正外力干擾或抑制，而
    有所責難檢察官之訊問態度不盡懇切以致影響其供述之情。
    又被告雖有理解能力差之智能障礙，然大腦功能正常，無幻
    聽、幻想，認知功能尚可（詳下述精神鑑定報告），陳辯敘
    事無礙，未見有無法為完全陳述之情形，顯與刑事訴訟法第
    31條第5項規定有間，自無檢察官應指定律師為其辯護之違
    失。
 (二) 關於被告以外之告訴人兼證人、證人黃○○、吳文筆、吳明
    誠等人警詢、偵訊供述。
  (1)傳聞證據，係指審判外所為之陳述或所發生之敘述性動作，
    或非直接體驗之事項，經提出於法庭用來證明該敘述內容真
    實之證據，原則上不具容許性。傳聞法則係指排斥傳聞證據
    作為犯罪事實認定基礎之法則，蓋其有悖直接審理及言詞審
    理原則，影響程序正義實現之故。就被告以外之人審判外（
    偵查中）向偵查輔助機關（檢察事務官、司法警察官或司法
    警察）所為之陳述，刑事訴訟法第159條之2規定「被告以外
    之人於檢察事務官、司法警察官或司法警察調查中所為之陳
    述，與審判中不符時，其先前審判外之陳述具有較可信之特
    別情況，且為證明犯罪事實存否所必要者，得為證據」。亦
    即此等傳聞證據，原則上無證據能力，例外唯限於符合該法
    條所明定：審判外與審判中之供述歧異、特信性、必要性等
    三要件者，始具證據能力。
  (2)上開傳聞法則例外，除該被告以外之人於審判中，以證人身
    分依法定程序到場具結陳述，並接受被告之詰問，而其陳述
    與先前在檢察事務官、司法警察官或司法警察調查中所為之
    陳述不符外，尚須該審判外之陳述具「較可信之特別情況」
    （指比較其所為相異前供當時之原因、過程、內容、功能等
    外在附隨環境或條件加以觀察，以判斷其信用性之證據能力
    要件）及「為證明犯罪事實存否所必要」（指就具體個案案
    情及相關卷證判斷，為發現實質真實目的，認為除該項審判
    外之陳述外，已無從再就同一供述者，取得與其上開審判外
    陳述之相同供述內容，倘以其他證據代替，亦無從達到同一
    目的之情形而言）等兩項要件時，始具證據容許性。此觀刑
    事訴訟法第155條第2項、第273條第2項分設「無證據能力之
    證據，不得作為判斷之依據」、「法院認定無證據能力者，
    該證據不得於審判期日主張之」等規定，亦可相互參照理解
    。
  (3)查告訴人之警詢供述，係被告以外之人於司法警察調查中所
    為之陳述，而其於偵查中因檢察官之傳喚，就其於警詢時所
    為指訴被告對其性侵害之同一事項，應訊而為相同之證述，
    其嗣於審判中再度以證人身分到庭具結接受詰問，就使用證
    據之必要性而言，其警詢之供述，因同一待證事實已有檢察
    官及本院依法命其具結擔保之證言可供踐行調查程序以為證
    明力之判斷，並無已無從再就同一供述者取得相同供述內容
    可言，自與前揭刑事訴訟法第159條之2「為證明犯罪事實存
    否所必要」之規定不符，檢察官復未能釋明該等警詢供述符
    合傳聞法則例外之情形，故其警詢供述應無證據能力。
  (4)「被告以外之人於偵查中向檢察官所為之陳述，除顯有不可
    信之情況者外，得為證據」，刑事訴訟法第159條之1第2項
    定有明文。此係規定檢察官訊問時之外部情況，積極上具有
    某程度之可信性，除消極上顯有不可信之情況者外，均得為
    證據。故主張檢察官依法命證人具結後之供述存在「顯有不
    可信」之情況者，自應就此欠缺可信性外部保障之情形負舉
    證責任，否則，毋庸另為適格之證明，即得作為調查釐清事
    實之訴訟資料，然應保障被告之對質詰問權，於審理中依被
    告之自由意願，踐行交互詰問程序，使被告有究明其陳述內
    容瑕疵之機會，以為充足之調查後，然後再比較其分別調查
    所得之供述證據，綜合卷內其他調查所得之全案證據資料，
    相互參照以為證據證明力之合理比較與取捨。換言之，尚未
    經被告行使詰問權之被告以外之人於偵查中向檢察官所為之
    陳述，係屬未經完足調查之證據，非謂不容許作為證據而無
    證據能力。被告暨辯護意旨就告訴人兼證人、證人黃○○、
    吳文筆、吳明誠偵查中具結之供述，徒以未經被告對質詰問
    ，遽行否定其證據能力。惟就該等供述證據，究有何不具「
    信用性之情況保障」而顯有不可信之情形，未為任何之主張
    或依卷證資料加以具體指摘，實已無從採認。況其未詳區辨
    ，將攸關證據證明力調查程序之對質詰問權之行使，與供述
    本身之證據能力逕作直接之連結，亦有誤解，故其爭辯顯不
    可採。復次，詳究起訴書及實行公訴意旨，檢察官援引證人
    吳文筆、吳明誠偵訊供述為證，所欲證立之待證事實，乃起
    訴書所列載：「1.於100年1月2日凌晨1時9分執行巡邏勤務
    時接獲報案，報案人告知告訴人在案發現場被脫光衣服之事
    實。2.接獲報案到達現場時，告訴人已遭被告脫光衣服，被
    告正站在告訴人旁邊，手持告訴人衣服之事實。3.案發現場
    為警車行車記錄器所攝下」等事實（見起訴書第2頁），俱
    係證人吳文筆、吳明誠執行勤務過程中親歷之事實（除告訴
    人全身赤裸之緣由外）。公訴意旨主要並非以證人吳文筆、
    吳明誠作為係親身見聞被告對告訴人強制性交之證據方法，
    更無以證人吳文筆、吳明誠之轉述告訴人指訴，充作被告對
    告訴人強制性交此一待證事實之直接證明。辯護意旨指摘證
    人吳文筆、吳明誠轉述聞自告訴人關於被告對其強制性交之
    情節，應無證據能力云云，核非基於卷證之爭執，並無可採
    。
  (5)按被告以外之人於審判外之陳述，經當事人於審判程序同意
    作為證據，法院審酌該言詞陳述或書面陳述作成時之情況，
    認為適當者，亦得為證據。當事人、代理人或辯護人於法院
    調查證據時，知有第159條第1項不得為證據之情形，而未於
    言詞辯論終結前聲明異議，視為有前項之同意，刑事訴訟法
    第159條之5定有明文。查本件認定事實所援引之證據，關於
    證據能力，提示被告及其辯護人均未聲明異議或表示否定之
    意見，視為同意（包括卷附嘉義縣警察局水上分局柳林派出
    所受理各類案件紀錄表，係關於案類、案發時間、報案人、
    報案內容、警力派遣、處理情形、結報摘要等項目；員警工
    作紀錄簿，則係關於時間、勤務項目、記事、處理情形、記
    錄人等項目之登載，均為執勤官警職務上例行製作之紀錄文
    書，係於事件甫發生後，基於執行公務備忘之目的所製作，
    本質上具有其固有之可信賴性，雖係審判外陳述，然被告及
    辯護人就此並不爭執﹙見審(二)卷第46頁﹚），本院審酌該等
    審判外陳述作成當時之過程、內容、功能等情況綜合判斷，
    認具備合法可信之適當性保障，與起訴待證事實具關連性且
    無證據價值過低之情形，均有證據能力，得採為認定事實之
    基礎。
三、關於本件犯罪事實之認定：
 (一) 前揭被告施用暴力強行脫去告訴人全身衣褲，強壓告訴人吸
    吮其胸部，且摀住告訴人嘴巴阻止其呼救，復對告訴人出言
    要脅恫嚇，甚而毆擊其臉部，以抑制其抵拒，進而以手指插
    入其陰道得逞，並造成告訴人左臉顴骨處瘀腫、左臀部外側
    擦傷、左右小腿前方擦傷及陰部兩處小傷口之傷勢等情，據
    證人即告訴人指證歷歷（見偵卷第24頁至第26頁；審(一)卷第
    185頁至第196頁、第198頁、第204頁至第208頁、第211頁至
    第212頁、第224頁至第225頁），且有長庚醫療財團法人嘉
    義長庚紀念醫院（下簡稱嘉義長庚醫院）受理性侵害事件驗
    傷診斷書（置警卷密封袋）、經本院勘驗驗傷光碟並列印照
    片（其中顯示告訴人左肩上側擦傷）密封在卷（見審(二)卷第
    54頁）及告訴人傷勢照片（見偵卷第36頁至第38頁）可證。
    告訴人歷來之不利被告之指訴一致，取其警詢供述與具證據
    能力之偵訊及審訊供述比對，初無明顯之矛盾歧異，顯無可
    彈劾其真實性之重大瑕疵。
 (二) 而警方提出警車上所裝置之行車紀錄器攝錄光碟2片，佐實
    據報馳赴現場所見情景，經本院勘驗光碟內容結果略為：告
    訴人赤裸坐在地上斜傾（上半身暨背部未與路面接觸），被
    告手執衣物站立於告訴人身側，迨警車駛近，告訴人面向警
    車揮手呼救，其間可聞告訴人淒厲叫聲等情，有勘驗筆錄及
    同偵查中之擷取畫面照片、現場平面位置示意圖附卷可稽（
    見審(一)卷第27頁、第31頁至第41頁；偵卷第28頁、第33頁）
    。上開錄影內容全憑機械力拍攝，如實還原呈現攝錄當時情
    景，除經到場處理之員警吳文筆、吳明誠及目擊證人即報案
    之附近住戶黃子豪證述互核一致外（見偵卷第26頁、第23頁
    ；審(一)卷第90頁、第91頁、第98頁、第107頁、第114頁至第
    116頁、第120頁、第123頁至第124頁、第136頁至第145頁、
    第153頁、第155頁至第157頁），復為被告所肯認（見警卷
    第2頁至第3頁；偵卷第8頁至第9頁；審(一)卷第27頁至第28頁
    ），並有嘉義縣警察局水上分局柳林派出所受理各類案件紀
    錄表及員警工作紀錄簿關於執勤員警親身經歷處理過程之記
    載足憑（見審(一)卷第51頁至第52頁），洵可憑採。
 (三) 告訴人於警方到場處理時，就其何以全身赤裸癱坐地上？當
    場即向警方陳明身上衣褲係遭被告強行脫去，此同據證人吳
    文筆、吳明誠證述：告訴人當場泣訴指稱被告強脫其衣褲等
    情明確（見審(一)卷第98頁、第117頁、第122頁、第125頁）
    ，證人吳文筆並證述告訴人當時之面容略顯驚恐無誤（見審
    (一)卷第113頁）。而本案進入司法調查程序之故，緣因被告
    與告訴人前述酒後糾紛，皆遭警方帶返警所處理，經向告訴
    人詢明欲提告訴暨其申告事實，始知被告以手指插入告訴人
    陰道之案情，據證人吳明誠證述在卷（見審(一)卷第117頁至
    第118頁、第131頁、第133頁）。案經警方依性侵害案件調
    查程序處理，採集告訴人指甲檢體鑑驗結果：「告訴人左手
    指甲體染色體DNA-STR型別檢測結果為混合型，研判混有被
    告DNA」，有內政部警政署刑事警察局100年3月16日刑醫字
    第1000006271號鑑定書可證（見偵卷第70頁至第71頁），足
    見告訴人與被告間確有劇烈之肢體接觸，導致其指甲體染色
    體混有被告DNA，洵殆無疑。勾稽證人黃子豪以實際之親身
    見聞為基礎證稱：其見一名男子（按指被告）拉扯一名女子
    （按指告訴人），女子不讓男子拉，女子有反抗男子拉扯，
    最後是坐躺到地上；女子一直在尖叫「不要」，女子尖叫與
    哭聲混雜，男子當時言語聽不清楚，音量頗大，似在罵人，
    男子並強行抱女子，狀似強暴，感覺像強迫女子作她不想作
    的事等情（見審(一)卷第136頁至第145頁、第148頁至第149
    頁、第153頁、第155頁至第157頁），亦可佐告訴人謂其極
    力抗拒被告對其所直接施加之性侵害暴力卻無效果之指訴非
    虛。
 (四) 被告空言辯稱告訴人發酒瘋而自行脫光衣褲云云，原已駭俗
    堪疑，且訊據證人吳文筆、吳明誠同均證稱：被告有拒絕伊
    等要求其交出告訴人衣褲以便讓告訴人穿上之舉（見審(一)卷
    第92頁、第99頁、第102頁至第104頁、第108頁、第117頁、
    第121頁至第122頁）。設若被告出於助人之意而撿拾告訴人
    衣褲欲告訴人穿上，然竟拒絕員警令其交出告訴人衣褲之要
    求，甚而反指告訴人不肯穿衣（見警卷第2頁；偵卷第9頁）
    ，所為顯非所想，則其手執告訴人衣褲之緣由，乃因撿拾而
    非強脫之辯詞，自非實情。其次，告訴人除謂被告施暴強脫
    其衣褲外，並指證被告為阻其呼救而摀住其嘴巴，此亦為被
    告所坦認（見警卷第2頁；審(一)卷第15頁）；另就告訴人身
    上多處傷痕之疑義？訊據被告雖辯稱係告訴人自傷所致，惟
    關於告訴人臉部瘀腫，則避重就輕迭謂「我沒有拉她頭髮，
    僅有幫她撥開頭髮」、「是我幫她撥頭髮時不小心傷到的」
    云云（見警卷第2頁、第3頁）；況且，告訴人指證被告於案
    發後在證人黃○○住處洽商本案和解時有下跪道歉之舉（見
    審(一)卷第216頁），據在場目睹之證人黃○○證述無誤（見
    審(一)卷第245頁），被告亦不否認有向告訴人道歉之舉，甚
    且翻易否認拉扯告訴人頭髮之前詞，改陳明下跪道歉係針對
    抓扯告訴人頭髮，希望告訴人態度軟化，不要告得太嚴重乙
    節（見審(一)卷第231頁至第232頁、254頁）。綜上各情，可
    證告訴人指訴被告施暴抑制其呼救與抗拒之情節並非憑空虛
    捏，告訴人縱迭有酒後鬧事之素行，相較全案諸多信而有徵
    之確鑿事證，殊非否定其指訴真實性之充分理由。被告上開
    非操諸他人之自身舉措，要與其所辯出於幫助告訴人著回衣
    褲之助人義行相悖，洵乃其委罪飾詞，殊無可採。
 (五) 依告訴人前述指稱遭被告施暴情節，主要略有：被告扯扯其
    頭髮，擒抱其身體，其掙扎且傾坐地上，被告強壓坐在其大
    腿上，並強行脫除其身上衣褲，並吸吮其胸部，其間復言詞
    恫嚇，且毆擊其臉部等情。而被告暴力行為所造成告訴人身
    體外觀可見之傷勢，細究卷附嘉義長庚醫院驗傷診斷書、警
    攝照片及驗傷光碟列印照片所示，計僅有左臉顴骨處瘀腫、
    左臀部外側擦傷、左肩上側及左右小腿前方擦傷等無訛。再
    比對前述警方所提行車紀錄器攝錄內容，祇見被告全身赤裸
    身體斜傾坐在地上，上半身暨背部未與路面接觸等情明確。
    被告雖辯稱：倘告訴人果遭其強壓掙扎為真，則告訴人背或
    肩頸部位，應因掙扎而摩擦路面成傷云云，然綜據上開事證
    ，驗傷光碟列印照片中顯示告訴人左肩上側受有輕微擦傷，
    被告辯稱告訴人肩頸部位全然無傷，已與事實有間。又告訴
    人遭受被告施暴性侵害過程中之姿勢，並無跡證證明其背或
    肩頸部位有與路面接觸嚴重摩擦之情，參酌證人黃子豪固證
    稱其所見過程告訴人或坐或躺，被告係抱住告訴人或在拉告
    訴人等情（見審(一)卷第137頁、第138頁、第142頁至第144頁
    ）；而告訴人所稱其以傾倒抵拒被告強脫其衣服之暴行亦係
    略謂：我不讓他脫，就倒下去，也沒有倒得很大力，我要照
    顧我自己的身體等情（見審(一)卷第187頁），是告訴人所受
    之傷害，主要非集中在背或肩頸部位，自無矛盾之處。被告
    上開建立在以告訴人背或肩頸部位與路面接觸嚴重摩擦為前
    提之抗辯，實係未見諸卷證之無憑假設，顯無足認告訴人之
    指訴虛妄。
 (六) 按告訴人之先後供述或非全然吻合，惟何以其然，究係出於
    偽矯構陷，或係針對重點而為片段式之陳述，抑或礙於個人
    觀察、注意、記憶、還原陳述等能力之侷限，法院應依憑卷
    證資料窮究其情，本於自由心證予以斟酌判斷。倘究明原委
    ，而其基本事實之陳述，若果與真實性無礙時，則仍非不得
    予以採證，殊不得囫圇不辨真偽，一有形式上之歧異，即遽
    認其全部供述均不可採信。告訴人所為不利被告之證述，核
    諸社會上一般生活經驗、當然之理則及卷附其他客觀事證無
    矛盾之瑕疵而與事實相符，且在推理上無從另為其他合理原
    因之假設而足以證明，自得為不利被告之認定。本件藉由直
    接審理觀察告訴人作證陳述之神態與表達，其回憶陳述案發
    當時境況，情緒激動，語帶哽咽（見審(一)卷第185頁），就
    其於案發當時之心境與思緒，屢屢證稱「很害怕」、「很緊
    張」、「嚇傻了」、「人都暈了」、「很亂了」、「一蹋糊
    塗了」等語（見偵卷第24頁；審(一)卷第191頁、第192頁、第
    19  7頁、第198頁），創鉅痛深，餘悸猶存，溢於言表。徵
    諸證人黃子豪證稱：女子一直在尖叫「不要」，女子尖叫與
    哭聲混雜之情景，亦無出入（見審(一)卷第140頁至第143頁、
    第153頁）。則告訴人於案發當時，對此一意外驟然爆發之
    性侵害情事，乃處於驚惶震駭之狀態，就其親身所經歷之被
    告所為大要舉止，或許因而形成記憶並得加以還原描述，至
    於瑣細之零碎過程等枝節事項，殊不得無視其面臨鉅大身心
    衝擊之現實，責其或應靜心周密觀察且詳盡記憶，還原之陳
    述亦應如機械攝錄般地影音重現，此毋乃違情昧理。茲考究
    告訴人歷來供述，關於案發經過，其警詢供詞固為：被告一
    隻手摀住伊口鼻，另一隻手脫光伊衣褲等語（見警卷第5頁
    ）；偵訊供詞固為：被告拉住伊頭髮，再用力脫掉伊衣服，
    也把伊內衣、內褲都脫掉等語（見偵卷第24頁）；審訊供詞
    中固有：伊躺著這樣把伊衣服拉起來之敘述性動作（見審(一)
    卷第188頁）。被告指斥告訴人上開供述，以設若其面向告
    訴人壓住而徒以雙手施暴，應無同時既對告訴人摀嘴，又須
    脫其衣褲，且復有拉扯其頭髮，甚至更以手指插入其陰道之
    可能置辯。然綜觀告訴人偵審具結後之訊問供述，總結其指
    證案發經過之要項略為：被告先於屋內拉扯其頭髮，繼之於
    屋外將之擒抱住，經掙扎且傾坐地上以抗拒被告強壓坐在其
    大腿上強脫其衣褲之舉動仍有未敵，身上衣褲盡遭脫除，肢
    體反抗亦為勒抑，過程中更遭被告吸吮其胸部，且摀住其嘴
    巴以遏止其不斷之呼救等梗概之情，業如前述。關於被告行
    為細部動作及其先後順序，審理中應辯護人之詰問時，則係
    供稱「（妳說警察局說被告吸妳胸部，然後用手壓著妳？）
    是」、「（還有一隻手去插妳的陰部，這個是不是同時的？
    ）我看是不同時」、「我一直喊救命……他抓我這裡（手摀
    嘴），不知是哪一隻手」、「他一隻手這樣子（抓我手），
    一隻手這樣子（摀我嘴），好像我有被壓一隻手」、「（就
    是脫褲子同時，插妳的陰部是吧？）那個時間可能是差不多
    」、「（就是說他脫妳褲子的時候，他就伸手去插妳的陰部
    ? ）對，差不多那個時候」等語（見審(一)卷第194頁至第195
    頁），告訴人明確指證被告吸吮其胸部、抓或壓其手、摀其
    嘴、脫其衣褲及插其陰部等舉止「並非同時」、「時間可能
    是差不多」、「差不多那個時候」為之，有其時間上之些微
    差距綦詳。對照證人黃子豪證述：在住家屋內時即聽聞告訴
    人之尖叫嚎哭，及至外出購買宵夜並察看時仍未停歇等情（
    見審(一)卷第140頁至第143頁），亦可徵被告所坦承對告訴人
    摀嘴以阻其呼救，理非單一之時點。告訴人歷來所陳被告施
    暴過程，乃對應提問而或為片段、或為重點或為全部情節之
    供述，大部要項一致，並無齟齬。辯護意旨不察告訴人上開
    時序上差異之熠然供述，去脈絡地截取整體事件之部分供述
    投影放大解讀，但察秋毫之末而未見輿薪，其謂歧異矛盾云
    云，不無偏失，自不可採。
 (七) 告訴人就其奮力抗拒被告侵犯，卻不敵其懸殊之優勢體力乙
    節，指訴：被告力氣很大壓著伊，坐在面前腳上，伊一直掙
    扎，一直掙扎，被告越是好脫伊衣服、褲子，伊想要踢他，
    但是踢不起來，他的人高，踢不到，伊一個女孩子能有多大
    的力氣，伊沒力氣了，真的沒有力氣了，被他打、抓、拖，
    伊人都暈了，伊那時候沒有命了，想說由他去吧，隨便他了
    諸情（見審(一)卷第187頁至第190頁、第192頁、第195頁、第
    196頁），歷歷如繪，與卷證無違，真摯可信。被告辯護意
    旨忽略告訴人業已陳明：本欲抓被告臉以為反抗未果（見審
    (一)卷第212頁），以及過程中其雙手曾遭被告壓制（見偵卷
    第24頁；審(一)卷第191頁、第194頁）等供述，復漠視告訴人
    上開面對被告施暴卻力絀絕望而無能抵拒之事證，漫以與卷
    證齟齬之被告雙手並未壓制告訴人雙手，告訴人亦知抓扯被
    告臉以為反抗，何以被告身上並無任何傷痕置辯，已難採信
    。況且，被告對告訴人所施加之壓制強度，遠甚於告訴人之
    反抗力道，兩者強弱直如天壤之別，被告對告訴人施以肢體
    暴力威嚇，告訴人乃受迫而為被動抵拒性之防禦，則主動積
    極施暴之被告身上，未見常係表徵遭受攻擊之痕跡或明顯可
    見之傷勢，事屬尋常。再者，被告暨辯護意旨復以告訴人警
    詢指稱被告對其胸部加以「吸吮並很大力捏」，然告訴人胸
    部並無紅腫或瘀青之症狀，因認告訴人指訴不實云云。惟被
    告有此等行為，非必即造成告訴人胸部紅腫或瘀青之可見傷
    勢，此等爭辯，固非恣為臆斷，然置諸全案不利被告之積極
    事證推求，尚不足以否定其對告訴人強制性交之事實。
 (八) 被告辯護意旨執告訴人警詢指稱「警察出現的時候，我還是
    赤裸著身體被林當地壓在地上動彈不得，警察到的時候，林
    當地才爬起來離開我的身體」等情（見警卷第6頁），與員
    警吳文筆、吳明誠所陳祇見被告手執衣物站立於告訴人身側
    之證詞歧異，質疑被告既不可能瞬間自告訴人身上爬起致未
    為員警所得見，則告訴人之指訴顯違情理云云。茲依證人吳
    文筆、吳明誠之證述亦即同警車行車紀錄器之攝錄內容，祇
    見告訴人赤裸坐在地上斜傾，被告手執衣物站立於告訴人身
    側之情，固如前述，據此粗略觀察，於員警到場該時點之客
    觀情狀，告訴人之警詢指訴似不無小疵。然訊據證人吳文筆
    、吳明誠證稱係接獲通報驅車馳赴現場，行車路徑並有巡邏
    車行向平面位置圖可考（見審(一)卷第33頁），證人吳明誠復
    證述警車之警示燈係開啟之狀態（見審(一)卷第123頁）。細
    繹警車上所裝置之行車紀錄器攝錄內容，員警吳文筆、吳明
    誠之抵達現場，始自當日凌晨1時16分6秒駕車右轉進入水上
    鄉○○街，同時分9秒可窺告訴人與被告所在處，然甚隱微
    ，至於告訴人與被告彼此相對位置與姿勢則無法得見，繼而
    直駛約莫數十公尺，歷時約10秒即同時分19秒，車行始至告
    訴人與被告所在巷道口轉角處（見審(一)卷第31頁至第40頁行
    車紀錄器攝錄列印畫面），則員警吳文筆、吳明誠趨近告訴
    人與被告所在之處而能清楚見得渠等相對位置與姿勢，實已
    係警車轉入成功街後迨約13秒後之光景。訊據告訴人偵訊時
    所證述者，核為「被告整個身體坐在我上面面對我，……當
    時剛好巡邏員警來，被告看到車子燈光就馬上住手爬起來」
    等語（見偵卷第24頁），指稱被告起身之緣由乃因察覺車輛
    燈光，則被告自警車轉駛進入成功街前行及至趨抵身旁前，
    非無充裕時間自告訴人身上起身。關於被告不再壓制告訴人
    身體之原委情節，告訴人前揭警詢所述，核與偵訊具結之證
    言，要旨一致，所謂「員警到場時」，乃前後約13秒之歷程
    ，顯非瞬間乍現，告訴人上開供述之重點，在於陳明被告罷
    手之緣由，兩者實無甚差異，被告執告訴人警詢供述之語病
    指為瑕疵，尚無足彈劾削減告訴人具結後供述之憑信性，所
    辯尚無可採。其次，被告承上於警方到場時，因時間短促，
    殆不容許伊自告訴人身上起身之辯解，復續而辯稱：於警方
    到場時，伊須自告訴人身上起身已無餘裕，更無突可即刻尋
    得告訴人衣服置於手上，再站立告訴人身旁之可能，質疑告
    訴人性侵害指訴之不可採信云云。此等辯護意旨，揆諸卷證
    ，實乃辯護人循告訴人之指訴，詰以「脫的衣褲放在哪裡？
    」，而查究告訴人之供述明指「我看到他拿我的衣服……他
    還拿我的衣服，還在他的手上」等語（見審(一)卷第191頁）
    ，則被告上開所辯其應無即刻尋得告訴人衣服置於手上後，
    再站立告訴人身旁之時間餘裕云云，要屬於卷證無稽之信口
    飾詞。
 (九) 被告提出案發前即100年1月1日晚間10點時許其住處附近監
    視攝錄光碟1片，欲證明係告訴人與證人黃○○前往被告住
    處主動找被告飲酒之事實。經本院勘驗其內容（見審(一)卷第
    28頁、第42頁至第50頁），參酌證人黃○○之證詞核與被告
    之上開辯解相符略為：係伊去找被告邀約至伊住處飲酒無誤
    （見偵卷第11頁）。又查勘驗結果，告訴人當時並與自一民
    宅駕車駛出之女性駕駛接觸，訊據被告供陳：上開監視畫面
    中之女性駕駛即告訴人女兒，乃其隔鄰住戶等語無誤（見審
    (一)卷第29頁）。被告上開所陳，強調案情非如告訴人所稱係
    其主動買酒造訪黃○○共飲，固堪信屬實，然被告摒除告訴
    人女兒鄰居被告住處之因素，懸揣告訴人與黃○○藉故在被
    告住處巷口徘徊期遇被告，居心不良，不無設局構陷之可能
    云云，則屬無稽之臆辯。此觀證人黃○○初於案發後偵訊時
    之供述詎係有利於被告者，稱告訴人自行脫光衣褲云云，尤
    見證人黃○○案發前邀約被告同飲，並無不正動機。況且，
    此等究係何人主動邀約聚會共飲之背景事實，置於被告竟有
    遏抑告訴人抵拒暴行之情境觀察，於本案並無影響其被訴性
    侵害事實認定之作用，被告漫執告訴人及黃○○主動邀約飲
    酒計謀圖財以辯，不唯子虛無憑，更與前揭諸多不利之積極
    客觀事證相左，寧可信乎？
 (十) 再按證人之證言是否足以證明待證事實，即證言是否具有實
    質之證據力暨其強弱程度，應以其是否具有憑信性為前提，
    與證人之於被告之親誼關係，或於訴訟中之陳述時點，彼此
    非必緊密關連。證人先後證言歧異時，其供述證據價值之判
    斷，法院應綜合其歷來之全部供述，參照案內其他調查之證
    據資料，根據生活經驗上為確實之經驗法則，以及理則上所
    當然之論理法則，本於確信斟酌取捨自由判斷，要無所謂「
    案重初供」之必然，亦不得偏執有利或不利被告之一端（最
    高法院25年上字第2053號、29年上字第795號等判例及95年
    度臺上字第4111號判決意旨參照）。檢視證人黃○○供詞游
    移反覆，依違於被告與告訴人之間，真誠性不足，其證言之
    價值已有可疑，初於偵查中證稱：告訴人在其面前將衣服脫
    掉後跑出去，被告好心追出去拿衣服給她穿，她一跑出去就
    喊救命，居然指訴被告對她強姦云云，憑信堪虞，未可遽採
    ，然可窺證人黃○○與被告間和睦友好之關係，遲迨案發後
    仍佳，理不至於惡意誣害被告。縷析證人黃○○嗣改陳稱之
    因醉酒不醒人事而先行就寢，故未見聞案發經過乙節（見偵
    卷第66頁、第67頁；審(一)卷第237頁、第241頁、第243頁、
    第244頁），稽諸被告供稱「黃○○都沒有看到過程」（見
    偵卷第54頁）；告訴人陳稱：黃○○「根本沒有看到」（見
    偵卷第25頁）；證人吳文筆證稱：黃○○案發凌晨隨即自行
    到派出所，但未有本案之相關陳述，因為黃○○告稱其事後
    始知告訴人衣褲被脫掉，其不知告訴人與被告間發生何事等
    語（見審(一)卷第97頁、第101頁），證人黃○○所陳案發當
    時未見聞其過程之供述，核與被告及其餘證人之證言相符，
    要堪採認。是證人黃○○初固謂告訴人誣陷被告強姦云云，
    不論其如此供述之動機為何，既顯非出於親身經歷之觀察記
    憶而為之供述，當屬非以實際經驗為基礎之個人意見或推測
    之詞，不足憑採，自無可資為有利被告之認定。再者，證人
    黃○○坦言未親自見聞案發經過，其所改易之供詞內容，復
    未指證親歷若何有關被告對告訴人性侵害之情事，對被告而
    言，並未落井下石而無不利，已難謂其有蓄意與告訴人勾結
    牟利之不正動機，亦無足為不利被告之認定，對照其初於偵
    訊時積極迴護被告脫罪之詞，益可徵其翻供後之陳述保守中
    立，契合其與被告間交誼尚篤之關係，諒係無違實情之陳述
    。是以，本案之以證人黃○○為證據方法，迭於偵查及審理
    程序調查，所得其證言之價值，關於被告被訴強制性交待證
    事實之釐清與判斷，實無足輕重，被告徒辯告訴人教唆黃○
    ○偽證及渠等意欲賠償金云云，不值憑信。
 (十一) 被告當其時夜深人靜、緊鄰眾多住戶之案發環境，不顧告訴
    人高聲呼救，遽然暴力相加而對之性侵害，實乃因酒精作用
    ，惡化其原即劣遜常人之智能缺陷，造成其認知、覺察環境
    、知覺判斷及約束力等能力顯著降低，以致自我控制能力不
    足而然，此據聖馬爾定醫院鑑定綦詳（詳下述）。被告行為
    當時，理智既處於較常人顯著低落之狀態，則針對其言行舉
    止之觀察與探究，不能不有異於理性常人之描繪與解讀，亦
    即顯非可以理性常人之行為處事模式加以忖度或理解。秉諸
    上開被告心智缺陷及酒精作用導致精神障礙之實證，適即被
    告何以不忌憚遭人發現對告訴人暴力性侵害之緣由，辯護意
    旨疏漏被告案發當時精神障礙之現實，以本件性侵害情節悖
    理逆情置辯，顯流於以理性常人之思慮標準評斷被告行為之
    偏誤，委無可採。
 (十二) 訊據證人即被告住所地水上鄉寬士村村長黃榮郎略證：係被
    害人女兒的婆婆即被害人親家母以被告及其家人盡皆智障，
    境況可憐，託伊同往黃○○住處居中協調，伊向被告建議倘
    無對告訴人強制性侵害情事，即不宜和解，否則看似自認理
    虧等情（見審(一)卷第256頁至第261頁），固可見被告謂非其
    主動要求與告訴人和解之陳辯，雖不無可參，然衡以被告嗣
    坦認抓扯告訴人頭髮，甚或不諱言造成告訴人臉部瘀腫，因
    乃向告訴人下跪道歉諸情（見警卷第3頁；審(一)卷第231頁至
    第232頁、第254頁），坐實告訴人關於以手指插入告訴人陰
    道以外之施暴部分，則被告既有認錯尋求饒恕之舉，不論出
    於主動或被動，確有自忖施暴理屈之認知。按和解或試圖和
    解之活動，無足且並非為侵害事實之絕對證明，此乃關連性
    判斷之當然情理。本院以被告是否積極主動央人尋求與告訴
    人之和解，與被告是否有對告訴人強制性交之行為，雖非全
    無關連性，然無從賦予過度之連結考量，此節作為推斷或證
    明被告是否對告訴人強制性交待證事實之素材，洵無關宏旨
    ，概無礙本案事實之認定，重點仍在於前述對被告不利之諸
    多確切事證之嚴格證明，毋再贅言。被告深恐倘有請託村長
    謀求和解之舉，將遭誤認係出於性侵害畏罪之情，實乃過慮
    ，然其之未主動積極尋求和解，同非其無被訴性侵害行為之
    堅強反證，不足推翻本案事實之認定，自亦無疑。
 (十三) 末者，關於被告辯其醉酒失去理智以致對告訴人施暴之疑義
    ，經本院將被告送聖馬爾定醫院鑑定結果略認：被告幼時發
    燒，導致智能受損，配偶及所育3子皆中度智能障礙，家庭
    關係疏離、緊張；經施以理學檢查，身體無其他疾病，腦波
    檢查顯示大腦功能正常；施以心理測驗，不會輕易放棄，且
    能盡力作答，故測驗結果可信度高，其為一輕度智障個案，
    智力測驗中，語文智商、操作智商及總智商分數顯示，位於
    輕度至中度智能障礙間，理解能力差，學習新事物有因難，
    人格衡鑑顯示構圖順序、系統及線條品質不佳，運用資源及
    覺察環境能力差；精神狀態檢查，態度合作，言談時大部分
    可切題，但有時會有離題之現象，無幻聽或妄想，關於認知
    功能，定向感正常，判斷力尚好，抽象思考及計算能力欠佳
    。綜據被告個人歷史、理學與精神狀態檢查及心理測驗結果
    ，研判其認知功能及知覺判斷較一般人為低，案發當時曾飲
    酒，呼氣酒精濃度單位測量值為0.33mg/L（按見審(一)卷第26
    6頁測試數值單），即0.066％，一般而言，體內血液酒精濃
    度超過0.05％，會對人之判斷能力、約束力產生影響，加上
    其為智障人士，智力測驗顯示其運用資源及覺察環境能力較
    弱，可推斷被告於案發時，因本身之心智缺陷，加上酒精之
    使用，會使其辨識行為違法或依其辨識行為之能力有顯著降
    低之可能。」有該院100年8月30日（100）惠醫字第1068號
    函附精神鑑定報告書1份可參（見審(一)卷第274頁至第276頁
    ）。考諸被告前於90年間即經鑑定障礙等級暨類別為輕度智
    障，領有身心障礙手冊（見偵卷第14頁），於本案受訊時，
    大致可適切針對題旨回應，然偶或有答不對題之情況，參以
    其思考智慮固略遜常人，然持續從事穩定之有薪給工作，長
    期以來能融入社會生活無礙，符合社會規範之期待，就本案
    初於事發隨後警詢時即以其遭告訴人酒後胡言誣害置辯，當
    知暴力性侵害乃嚴明之法禁，自無完全無法或難以明瞭性暴
    力係屬犯罪之情形，亦即其於案發當時，無不能辨識其行為
    違法，或有辨識之能力顯著減低之情形。惟被告因上述智能
    缺陷及酒精作用，造成其依辨識而行為之能力顯著降低，致
    酒後難以自控而對告訴人性侵害，則無疑義，被告所謂酒後
    失性之辯解，尚非全然無稽，案發當時，其確因酒精作用，
    造成其依辨識而行為之能力顯著降低，以致自我控制能力不
    足而對告訴人性侵害無訛，公訴意旨以被告初於警詢及偵訊
    時尚能自由陳述，率認被告行為當時並無依辨識而行為之能
    力顯著降低之情形，尚無可採。本件事證明確，被告犯行洵
    可認定，應依法論科。
四、核被告所為係犯刑法第221條第1項之強制性交罪。被告乃因
    智能缺陷及酒精作用，致依其辨識而行為之判斷及自我約束
    能力顯著降低，處於精神障礙狀態下因以犯罪，爰依同法第
    19條第2項規定減輕其刑。被告基於妨害性自主之犯意，出
    以強暴、脅迫、恐嚇等方法，進而手指插入告訴人陰道，整
    體觀察，前後連貫為之，堪認被告於對告訴人施加肢體暴力
    行為時，即係強制性交犯罪行為之著手。被告對告訴人加諸
    強暴後，接續有脅迫、恐嚇之舉動，甚而有毆擊告訴人之暴
    力展現，均乃為抑制告訴人關於其性自主意願表達之劇烈抗
    拒，以遂行其強制性交之目的，依一般社會健全觀念，合為
    包括之一強制性交行為予以評價，較為合理。又查本件告訴
    人之傷勢，主要係抵拒被告施暴而掙扎摩擦路面所造成之表
    皮擦傷，而其左臉顴骨處瘀腫雖係被告遭毆擊所致，然衡酌
    其傷勢尚非嚴重，且被告毆擊告訴人臉部後，未幾旋以手指
    插入告訴人陰道得逞，除此之外，再無其他進一步之毆擊舉
    動，是尚難認被告於對告訴人強制性交之過程中，除本諸妨
    害性自主之犯意外，另有侵害告訴人身體完整法益之傷害犯
    意。換言之，本件被告為逞其強制性交私慾，除出以脅迫、
    恐嚇等手段外，兼對告訴人毆擊施以抑制其抗拒之強暴手段
    ，揆其毆擊告訴人之舉動，係整體強制性交之部分行為，而
    告訴人身體所受之各處傷害，係被告對其強制性交時施以強
    暴手段所生之當然結果，應僅成立單一之強制性交罪，不另
    論以傷害罪。此外，刑法強制性交罪，係以強暴、脅迫、恐
    嚇、催眠術或其他違反其意願之方法，為其犯罪手段，其中
    關於出以強暴、脅迫或恐嚇等方法之部分，其內容當然含有
    使告訴人心生畏懼而危害安全之妨害自由之性質，強制性交
    罪一經成立，則脅迫、恐嚇行為即已包含在內，連同使人行
    無義務之事等妨害自由性質之強制部分，均在強制性交之罪
    質中，不另成立恐嚇或強制等罪名（最高法院98年度臺上字
    第2905、4777號等判決參照）。
五、爰審酌被告對告訴人施加強暴、脅迫、恐嚇等威嚇，以手指
    強行插入告訴人陰道性交，干犯告訴人人身性自主權利，物
    化女性以逞私慾，恣意妄為，情節非輕，原應重懲，姑慮其
    素行良好，國小學歷不高，尋常之社會閱歷與經驗，矜其智
    能殘缺耽酒亂性，尤憐其妻兒盡皆智能不全之景況淒然，家
    境不裕，無力滿足告訴人要求之高額賠償致未能和解，惟曾
    有尋求告訴人寬宥之嘗試，復考量兩造關於刑度之建議等一
    切情狀，量處如主文所示之刑，資以鑑懲。
據上論斷，應依刑事訴訟法第299條第1項前段，刑法第221條第1
項、第19條第2項，判決如主文。
本案經檢察官李鵬程到庭執行職務。
中    華    民    國   100    年    10    月    21    日

                  刑事第四庭  審判長法  官  蔡憲德
                  
                                    法  官  王慧娟

                                    法  官  吳育霖
以上正本證明與原本無異。
如不服本判決應於收受判決後10日內向本院提出上訴書狀，並應
敘述具體理由；其未敘述上訴理由者，應於上訴期間屆滿後20日
內向本院補提理由書（均須按他造當事人之人數附繕本）「切勿
逕送上級法院」。告訴人或被害人如對於本判決不服者，應具備
理由請求檢察官上訴，其上訴期間之計算係以檢察官收受判決正
本之日期為準。
中    華    民    國   100    年    10    月    21    日
                                    書記官  李珈慧
附錄論罪科刑法條：
中華民國刑法第221條（強制性交罪）
對於男女以強暴、脅迫、恐嚇、催眠術或其他違反其意願之方法
而為性交者，處三年以上十年以下有期徒刑。
前項之未遂犯罰之。